【裁判字號】    85,台上,5510
【裁判日期】    851127
【裁判案由】    恐嚇取財
【裁判全文】
最高法院刑事判決                              八十五年度台上字第五五一○號
    上訴人  甲○○
右上訴人因恐嚇取財案件，不服台灣高等法院台南分院中華民國八十四年十二月二十
八日第二審判決（八十四年度上訴字第二○九一號，起訴案號：台灣台南地方法院檢
察署八十四年度偵字第四一二一號），提起上訴，本院判決如左：
    主  文
上訴駁回。
    理  由
按刑事訴訟法第三百七十七條規定，上訴於第三審法院，非以判決違背法令為理由，
不得為之。是提起第三審上訴，應以原判決違背法令為理由，係屬法定要件。如果上
訴理由狀並未依據卷內訴訟資料，具體指摘原判決不適用何種法則或如何適用不當，
或所指摘原判決違法情事，顯與法律規定得為第三審上訴理由之違法情形，不相適合
時，均應認其上訴為違背法律上之程式，予以駁回。本件上訴意旨略稱：(一)本件第一
審及原審均未傳喚告訴人陳俊男及證人王全財、黎先惠，予以調查，其判決違背法令
。(二)證人其達醫院院長周明顯證稱上訴人向陳俊男拿五千元（新台幣，下同）後，又
要拿三萬元，顯與原判決認定之一萬五千元不符。另證人王全財證稱：「不止陳員，
也有別人敷藥（按指替上訴人敷藥）」，與陳俊男指稱未替上訴人敷藥云云，不相符
合。(三)原審認定陳俊男係其達醫院之救護車司機及醫生助手，未說明其認定之理由及
依據。(四)陳俊男坦承有替上訴人敷藥，但不論其係替上訴人打針或敷藥，均屬醫療行
為，如擅自為之，均有違反醫師法之嫌，上訴人之傷口係因陳俊男之無照行醫，導致
傷口惡化，上訴人因於路上偶遇陳俊男，將情告知，陳俊男心虛，恐擔負刑責，主動
表示願分擔半數截肢費用，上訴人並未對其恐嚇，全係陳俊男自願給付，因事後反悔
而構詞誣陷，原審未予詳查，對陳俊男之是否構成密醫行為，置而未論，僅以其之片
面指訴為論處上訴人罪刑之唯一憑據，於法有違云云。
惟查：原判決綜核被害人陳俊男之指訴，證人王全財、黎先惠（原判決及第一審判決
均誤為王金財、黎光惠）之證述，上訴人坦認有向陳俊男取款之事實等證據，並參酌
全案卷證資料，本於事實審法院推理之作用，認定上訴人有意圖為自己不法之所有，
以恐嚇使人將本人之物交付之犯行，已說明其理由，所為論斷，俱有卷內資料可資覆
按，從形式上觀察，並無違背法令之情形。上訴人對原審之論斷，究係違背如何之經
驗法則或論理法則，亦未依據卷內資料為具體之指摘，且查：(一)據陳俊男供稱其在其
達醫院擔任醫師助手（偵查卷第十八頁反面）。上訴人則稱陳俊男在其達醫院開救護
車（偵查卷第六十四頁、第七十頁反面）云云，原審因認陳俊男在其達醫院任職「救
護車司機及醫生助手」等情，與卷內資料即無不符，況陳俊男既確在其達醫院任職，
則其究為救護車司機或醫師助手，與上訴人有無向其恐嚇取財之犯罪構成要件並無關
聯，原判決對此與犯罪構成要件無關之事項，未說明其認定之理由，尚與判決理由不
備之情形有間。(二)陳俊男、王全財、黎先惠已於檢察官偵查時證述甚詳，原審因認上
開證人已無傳喚調查之必要，乃未再予傳喚調查。矧原審已於審判期日向上訴人提示
各該證人之證詞筆錄，命為辯論，踐行調查程序。於行言詞辯論前，審判長並詢以「
尚有何證據請求調查？」，上訴人亦答稱：「沒有」，經記明筆錄在卷，則原審對上
開證人未再予以傳喚調查，自亦無應於審判期日調查之證據未予調查之違法。(三)陳俊
男已一再坦認有替上訴人敷藥之事實，與證人王全財證稱除陳俊男外，也有別人替上
訴人敷藥等語，並無不符，至周明顯雖稱：「案發後，我聽總務說有一患者向陳員拿
五千元，又要拿二萬元」云云。與陳俊男指稱上訴人向其恐嚇取財二萬元等語，雖不
盡相符，但周明顯之上開供述，既係依據「傳聞」，依法即無證據能力，況其又稱：
「詳細數目我已忘記」等語（偵查卷第三十九頁反面），則原審採信陳俊男之證詞，
認定上訴人恐嚇取財之金額為二萬元，於法亦無不合。(四)原判決係依憑陳俊男之指訴
，王全財、黎先惠之證述及上訴人坦認有向陳俊男取款之事實等證據，並參酌全案卷
證資料而為判決，並非專以陳俊男之指訴為斷，則陳俊男之指訴既有補強證據，藉供
擔保其指訴與事實相符，原審予以採信，與證據法則並無相悖。至陳俊男是否另涉違
反醫師法犯行，與本件判決基礎無涉，上訴人縱認陳俊男之替其敷藥，導致傷口惡化
，亦應檢具事證，循正常程序索賠，非可以恐嚇取財方法為之。其餘上訴意旨或謂其
如向陳俊男恐嚇取財，何以並未向其達醫院院長周明顯，人事主任黎先惠為之，係陳
俊男懼怕被揭發違反醫師法而自願給付二萬元云云，係以自己之說詞而為單純之事實
上爭辯，依首開說明，均非適法之第三審上訴理由，其上訴違背法律上之程式，應予
駁回。又本件雖屬刑事訴訟法第三百七十六條第六款所列之案件，惟於修正刑事訴訟
法施行前，原得上訴於第三審法院，且已繫屬於法院，依刑事訴訟法施行法第五條第
一項規定，仍應依施行前之法定程序終結之，附此明。
據上論結，應依刑事訴訟法第三百九十五條前段，判決如主文。
中      華      民      國    八十五    年     十一     月    二十七    日
                              最高法院刑事第四庭
                                  審判長法官  莊  來  成
                                        法官  王  德  雲
                                        法官  謝  俊  雄
                                        法官  林  永  茂
                                        法官  白  文  漳
      右正本證明與原本無異
                                              書  記  官
中      華      民      國    八十五    年     十二     月      二      日


司法院資訊處製作；財團法人民間司法改革基金會備份。
